臺灣苗栗地方法院民事簡易判決
110年度苗簡字第283號
原      告  楊尹榛  
訴訟代理人  謝勝隆律師(法扶律師)
被      告  吳泉有  
上列當事人間請求侵權行為損害賠償事件，本院於110年11月2日
言詞辯論終結，判決如下：
    主  文
一、被告應給付原告新臺幣（下同）5萬6,963元，及自110年1月
    30日起至清償日止，按年息5％計算之利息。
二、本判決第1項得假執行，但被告如以5萬6,963元為原告供擔
    保，得免為假執行。
三、原告其餘之訴及假執行之聲請均駁回。
四、訴訟費用1,000元，由被告負擔370元，餘由原告負擔。
　　事實及理由
一、原告主張：
　㈠被告於109年3月27日中午12時55分許（下稱案發時間），駕
    駛車牌號碼0000-00號自用小客車（下稱A車），沿苗栗縣公
    館鄉宮前路由南往北行駛，途經宮前路與宮前路171巷之無
    號誌交岔路口處（下稱案發地點）時，本應注意行經無號誌
    之交岔路口，應減速慢行，作隨時停車之準備，而依當時情
    形，亦無不能注意之情事，詎竟疏於注意車前路口之狀況，
    貿然駛入上開無號誌之交岔路口，適原告騎乘車牌號碼000-
    000號普通輕型機車（下稱B車），沿宮前路171巷由西往東
    駛至，亦疏未注意左方車應讓右方車先行，兩車發生碰撞，
    原告人車倒地（下稱系爭事故），原告因而受有右胸挫傷合
    併第10、11肋骨骨折、右手擦傷0.5×0.5公分、右膝擦傷1.5
    ×1.5 公分、左手擦傷2×1公分、右肘擦傷0.5×0.5公分之傷
    害（下合稱本案傷害）。被告上開過失駕車行為致原告成傷
    ，應負侵權行為損害賠償之責。茲就請求賠償之項目及金額
    分列如下：
　⒈醫療費用
　　原告為治療傷勢於梓榮醫療社團法人弘大醫院(下稱弘大醫
    院)及甲○○教授診所(下稱陳診所)回診、就醫，而支出醫療
    費用1萬3,182元。
  ⒉家居護理耗材費用
　　原告為傷勢所需，購買防水透氣繃帶、人工皮、貼布等醫療
    用品，合計花費1,920元。
  ⒊車損費用
　　因系爭事故致B車受損，維修費用共計1萬1,850元。
　⒋就醫交通費用
　　原告因受有本案傷害，自原告住所處搭乘計程車往返醫療院
    所回診，合計支出就醫交通費用3萬4,710元。
  ⒌薪資損失
　　原告為家庭主婦，依醫囑應在家休養45天，故以行為時之法
    定最低工資以每月2萬3,800元計算無法工作之薪資損失3萬5
    ,700元。
　⒍精神慰撫金
　　原告於系爭事故後，迭因傷痛，輾轉難眠，身心俱疲，精神
    上受有相當程度之痛苦，爰請求精神慰撫金30萬元。
　㈡被告雖辯稱「為何不就近治療而執意北上就醫」及「肇責分
    攤比例」等，惟原告認為受傷後有選擇醫療院所之權利，原
    告對於北部大型醫院出來開業醫師之信賴度較鄰近醫療機構
    高，故原告北上就醫，應無不當，另原告居住於苗栗縣公館
    鄉，搭乘大眾交通運輸工具之便利性及所需付出之時間，均
    不及搭乘計程車適宜，是原告為就醫搭乘計程車應屬適當，
    又被告所駕駛之A車於系爭事故發生後，仍猛然衝撞路邊圍
    牆致生嚴重破壞，當可推論被告車速甚高，即便原告亦應分
    攤肇事責任，亦應以6、4比例分攤。
　㈢爰依民法第184條第1項前段、第191條之2、第193條第1項及
    第195條第1項前段規定，請求被告負損害賠償責任。並聲明
    ：⒈被告應給付原告39萬7,362元，及自刑事附帶民事起訴狀
    繕本送達翌日起至清償日止，按年息5%計算之利息；⒉願供
    擔保，請准宣告假執行。
二、被告答辯：
　㈠本件原告違反道路交通安全規則第102條規定，未暫停讓右方
    車先行，且原告騎乘B車速度過快，瞬間衝撞被告，原告騎
    乘A車從左方鐵皮建物遮蔽處突然竄出時間約只有0.5秒，雖
    被告欲駛入案發地點前已踩煞車2次，突遇原告衝出，在時
    間暨空間等各層面客觀上均無法充分餘裕注意此一車前狀況
    ，更無從採取諸如即時煞停或閃避等各項必要可行之防範措
    施，以避免系爭事故發生，被告自無就系爭事故之發生負應
    注意並「能注意」而未注意之過失，被告既無違反注意義務
    ，自無需就系爭事故負過失責任，是原告向被告請求賠償，
    並無理由。
　㈡就原告請求之項目及金額表示意見如下：　
　⒈醫療費用：原告至弘大醫院就診之部分，被告願意給付，又
    弘大醫院並無於醫囑中說明原告有轉院治療之必要，故陳診
    所部分，被告不同意給付，
　⒉家居護理耗材費用：被告願意給付。
　⒊車損費用：被告所有之A車亦因系爭事故受有損害，抵銷原告
    修車費後，剩餘之部分願意給付。
　⒋就醫交通費用：原告至苗栗市弘大醫院就診所支出之交通費
    用，被告同意給付，又弘大醫院並未下醫囑說明其因設備不
    良無法替原告作後續治療，必須轉院，然原告竟捨近求遠至
    臺北陳診所看診，被告不認同，故不同意給付此部分支出之
    交通費用，若將至臺北這5趟車資改成至弘大醫院之計程車
    車資，被告願意給付。另109年4月14日、109年4月23日、10
    9年4月25日之交通費與原告因系爭事故所受本案傷害無關，
    不能向被告請求。
　⒌薪資損失：被告不同意給付，原告所開立3份診斷證明書中，
    被告認為僅弘大醫院之診斷證明書有效，另2張陳診所開立
    之診斷證明書中醫囑所寫原告於109年3月31日因車禍行動不
    便就醫，但兩造係於109年3月27日發生車禍，原告於109年3
    月27日至109年3月31日這段期間亦有可能有其他車禍發生，
    故認陳診所開立之診斷證明書不可採。然觀弘大醫院所開立
    之診斷證明書中並未註明原告之傷勢需在家休養，且原告於
    事發當日經送醫急診後，醫師即讓其返家，並未施以住院治
    療，顯示傷勢並不嚴重，又原告職業為家庭主婦，本就待在
    家裡，且陳診所於109年5月19日所開立之診斷證明書稱其在
    家休養1個半月，是對過去事實之陳述，並非醫囑需在家休
    養，怎可據此要求給付薪資損失，縱使可以，家庭主婦之工
    作是為家人奉獻勞務，如有對價，應提供薪資發放人開立之
    薪資收入證明或所得扣繳憑單以為求償依據。
　⒍精神慰撫金　
　　原告要求賠付之金額過高，原告於受有系爭傷害之當下尚可
    起身亦自行騎車至警局製作筆錄，顯見其傷勢並不嚴重，反
    觀被告於系爭事故發生後，擔憂原告頭部可能受到腦震盪等
    傷勢，擔心到寢食難安，尤其晚上睡覺常做惡夢，夢到撞擊
    瞬間之恐怖景象，心神非常痛苦，且原告又因傷認傷者為大
    ，屢屢於LINE對話中對被告不實指控、出言恫嚇，且常在深
    夜發送訊息騷擾被告，致被告退休後的人生身心俱疲，究本
    件肇因係原告不遵守道路交通安全規則，騎車肆意橫行衝撞
    被告所致，因原告之過失行為，造成被告精神上緊張，爰請
    求原告給付精神慰撫金35萬元。
　㈢另就系爭事故，被告業於109年3月30日向承保之明台產物保
    險公司(下稱明台公司)申請強制險保險理賠，故原告所主張
    之醫療費用、家居護理耗材費用及就診交通費用應向明台公
    司請領即可。
　㈣被告通過路口前已連踩2次煞車，以車速不到20公里之速度行
    駛，行進中遭原告由左向右猛烈撞擊A車車頭左前輪葉子板
    ，因衝撞力道甚大，致使A車向右偏移，路口右邊是建築工
    地臨時出入口，地主置放鐵皮門1塊，未牢牢固定，遭A車撞
    擊後即向A車車頭傾倒，並無損害，之後地主自行扶正，並
    無致生嚴重破壞。又原告推論被告車速甚快純為臆測之詞。
　㈤並聲明：原告之訴駁回。
三、兩造不爭執事項（苗簡卷第104頁）：
　㈠被告於案發時間，駕駛A車，途經案發地點時，疏未注意車前
    路口之狀況，貿然駛入無號誌之交岔路口，適原告騎乘B 車
    駛至，亦疏未注意左方車應讓右方車先行，致系爭事故發生
    ，原告受有本案傷害，經本院刑事庭以109年度苗交簡字第1
    3號(下稱刑案)判處拘役10日，如易科罰金，以1,000元折算
    1日確定。
　㈡原告為治療本案傷害曾於109年3月27日、109年3月28日至弘
    大醫院就診；於109年3月31日、109年4月7日、109年4月21
    日、109年5月19日、109年6月23日至陳診所就診。
　㈢B車為95年10月出廠，A車為93年7月出廠。原告修理B車支出1
    萬1,850元，含工資2,750元、烤漆800元、零件8,300元；被
    告修理A車支出2萬6,350元，包含零件1萬3,350元、工資3,0
    00元、烤漆1萬元。
四、法院之判斷
　㈠因故意或過失，不法侵害他人之權利者，負損害賠償責任；
    汽車、機車或其他非依軌道行駛之動力車輛，在使用中加損
    害於他人者，駕駛人應賠償因此所生之損害，民法第184 條
    第1項前段、第191條之2前段分別定有明文。又行車速度，
    依速限標誌或標線之規定，無速限標誌或標線者，應依下列
    規定：…二、行經無號誌之交岔路口，應減速慢行，作隨時
    停車之準備；汽車行駛時，駕駛人應注意車前狀況，並隨時
    採取必要之安全措施，道路交通安全規則第93條第1項第2款
    、第94條第3項分別訂有明文。被告駕車行駛於道路時，自
    應注意上述道路交通安全規則之規定，且依道路交通事故調
    查報告表㈡之記載（見臺灣苗栗地方檢察署109年度偵字第36
    10號卷，下稱偵卷，第47頁），被告領有合格之駕駛執照，
    對上開規定無從諉為不知，而依道路交通事故調查表㈠（見
    偵卷第45頁）所載，系爭事故發生當時天候晴、日間自然光
    線、柏油路面、乾燥、突出（高低）、其他障礙物、視距不
    良（惟案發地點肇事路口被告行向左前方設有反射鏡，見偵
    卷第57、59、61頁、苗簡卷第139頁照片），並無不能注意
    之情事，而被告於案發地點駕駛A車由宮前路由南往北駛入
    宮前路與宮前路171巷交岔路口前，未注意路口左前方反射
    鏡內顯示原告駕駛B車已由宮前路171巷由西往東駛至，復未
    做好隨時停車之準備，仍貿然駛入路口，致兩車發生碰撞，
    造成原告受傷，其行車失當行為顯有過失，且其過失行為與
    原告所受本案傷害間，具有相當因果關係，自應對原告負侵
    權行為損害賠償責任。
　㈡茲就原告之各項請求，分述如下： 
　⒈被告願意給付家居護理耗材費用1,920元，故此部分自得請求
    。
　⒉醫療費用1萬3,182元，此業據原告提出相關醫療費用單據為
    證（交簡附民卷第47至61頁），而原告不論至何醫療院所就
    診，皆須支出醫療費用，故被告抗辯原告未經醫囑自行轉診
    治陳診所支出之醫療費用，故不同意給付陳診所之醫療費用
    ，自非可採，此部分之費用原告亦得請求。
　⒊就醫交通費部分，原告自承109年4月14日、109年4月23日、1
    09年4月25日是因至牙科診所就醫而支出（苗簡卷第102頁）
    ，然原告所受本案傷害並無牙齒之傷勢，故此3日之交通費
    支出自不能向被告請求。又本院函詢原告傷勢能否搭乘大眾
    交通工具，經弘大醫院函覆「依病情個案無無法搭乘大眾交
    通工具的理由」，有該院110年8月7日梓弘字第1100114號函
    在卷可稽（苗簡卷第133頁），陳診所則函覆「若欲搭乘大
    眾交通工具，宜以短距離為限，長距離宜搭乘計程車」，有
    該所110年10月13日博光字第110011號函在卷可佐，惟陳診
    所函文並未說明何以短距離可搭乘大眾交通工具，長距離即
    不可之理由，故本院綜合2家醫療院所之函覆內容，認原告
    所受本案傷害應無不能搭乘大眾運輸工具之理由。則原告雖
    可依其自主意願選擇至陳診所就診，但仍應搭乘大眾運輸交
    通工具，而本院查詢原告住處附近即有公車可供搭乘至苗栗
    火車站，票價為27元，而苗栗至臺北之自強號票價為255元
    ，臺北捷運臺北車站至松江南京站票價為20元（苗簡卷第16
    5至179頁Google地圖、公務電話紀錄、新竹客運票價表、臺
    鐵票價試算結果、陳診所網頁資料、臺北捷運票價及乘車時
    間查詢資料），故由原告住家至陳診所搭乘大眾運輸工具之
    單趟車資為302元（計算式：27＋255＋20＝302），原告所得請
    求至陳診所就診之單趟交通費，應以此為限，方為合理。故
    原告5次至陳診所就診，共得請求交通費應為3,020元（計算
    式：302×5×2＝3,020），加計被告願意給付之弘大醫院計程
    車資825元，總計原告得請求之交通費金額應為3,845元（計
    算式：3,020＋825＝3,845）。原告自承為求便利性及節省時
    間所支出之鉅額計程車交通費，不能認係必要費用並轉嫁由
    被告負擔。
　⒋機車修理費部分，不法毀損他人之物者，被害人得請求賠償
    其物因毀損所減少之價額，民法第196條規定甚明。又請求
    賠償物被毀損所減少之價值，得以修復費用為估定標準，但
    以必要者為限，例如修理材料費以新品換舊品應予折舊。經
    查，依兩造不爭執事項㈢，B車因系爭事故受損，修理費1萬1
    ,850元，含工資2,750元、烤漆800元、零件8,300元，惟該
    修復費用中零件費用既係以新品更換舊品，則應扣除折舊後
    計算其損害。依行政院頒定「固定資產耐用年數表」及「固
    定資產折舊率表」之規定，機械腳踏車之耐用年數為3年，
    依定率遞減法每年折舊1000分之536 ，其最後1年之折舊額
    ，加歷年折舊累計額，其總和不得超過該資產成本原額10分
    之9。依兩造不爭執事項㈢，B車係於95年10月出廠，至事故
    發生之109年3月27日，已使用超3年，是原告就更換零件部
    分，所得請求被告賠償之範圍，應以830元為限，加計工資2
    ,750元、烤漆800元，總計得請求賠償之金額為4,380元（計
    算式：830＋2750＋800＝4,380）。
　⒌薪資損失部分，原告自承系爭事故前係擔任家庭主婦並無工
    作，未領有薪資，則其雖因系爭事故受有本案傷害，然並未
    因而導致未能領取薪資而受有薪資損失，故其向被告請求以
    基本工資計算之薪資損失，不能准許。
　⒍不法侵害他人之身體、健康，被害人雖非財產上之損害，亦
    得請求賠償相當之金額，民法第195條第1項定有明文。原告
    因系爭事故致身體、健康受侵害，主張因此受有精神上痛苦
    ，應屬有據，自得依上開規定請求被告給付慰撫金。又關於
    慰撫金之多寡，應以被害人精神上所受之苦痛為準據，亦應
    審酌被害人之地位、家況及加害人之地位，俾資為審判之依
    據，故應就兩造之身分、職業、教育程度、財產及經濟狀況
    ，用以判斷非財產上損害之慰撫金數額（最高法院48年台上
    字第1982號、86年度台上字第511號判決意旨參照）。而原
    告為81年出生，學歷大學畢業，擔任家庭主婦無收入，108
    年度所得0元，名下有房屋1棟、土地1宗、汽車1輛；被告為
    43年出生，學歷碩士畢業，已退休，月領退休金3萬4,000元
    ，108年所得25萬2,914元，名下有房屋3棟、土地3宗、田賦
    1宗、汽車1輛、投資18筆，財產總額933萬2,890元，此有原
    告診斷證明、刑案判決書、本院當庭詢問兩造個人基本資料
    、108年稅務電子閘門財產所得調件明細表在卷可參（交簡
    附民卷第63至65頁、苗簡卷第13、103頁、彌封袋）。本院
    審酌被告過失之情節、對原告所造成之損害、兩造之年齡、
    智識程度及經濟狀況等情狀，認原告請求精神慰撫金30萬元
    ，尚嫌過高，應以20萬元為適當。
　⒎綜上分析，原告所得請求賠償之金額總計為22萬3,327元（計
    算式：1,920＋13,182＋3,845＋4,380＋200,000＝223,327）。
　㈢惟損害之發生或擴大，被害人與有過失者，法院得減輕賠償
    金額或免除之，民法第217條第1項定有明文。此項規定之目
    的在謀求加害人與被害人間之公平，倘受害人於事故之發生
    亦有過失時，由加害人負全部賠償責任，未免失諸過酷，是
    以賦與法院得不待當事人之主張，減輕其賠償金額或免除之
    職權。換言之，基於過失相抵之責任減輕或免除，非僅為抗
    辯之一種，亦可使請求權全部或一部為之消滅，故裁判上得
    以職權斟酌之（最高法院85年台上字第1756號判決意旨參照
    ）。且法院對於賠償金額減至何程度，抑為完全免除，雖有
    裁量之自由，但應斟酌雙方原因力之強弱與過失之輕重定之
    （最高法院97年度台上字第871號判決意旨參照）。又汽車
    行駛至交岔路口，其行進、轉彎，應依下列規定：…二、行
    至無號誌之交岔路口，支線道車應暫停讓幹線道車先行。未
    設標誌、標線或號誌劃分幹、支線道者，少線道車應暫停讓
    多線道車先行；車道數相同時，轉彎車應暫停讓直行車先行
    ；同為直行車或轉彎車者，左方車應暫停讓右方車先行，道
    路交通安全規則第102條第1項第2款訂有明文。原告領有合
    格之駕駛執照，對上開規定無從諉為不知，且案發地點係未
    劃設幹支道標誌、標線或號誌之四岔路口，且宮前路、宮前
    路171巷入口端車道數相同均為1個車道，而原告所駕B車屬
    左方車，依前開規定應暫停讓右方車即A車先行，此有現場
    照片在卷可考（偵卷第57至63頁），詎原告卻未依該規定讓
    車，致生系爭事故，對系爭事故之發生顯亦有過失。至原告
    雖主張被告車速甚高云云，惟刑案偵查中檢察事務官勘驗路
    口監視器結果顯示，被告駕駛A車進入路口前有踩煞車減速
    ，發現原告所駕B車駛至時亦有踩煞車減速，有勘驗筆錄及
    所附A車煞車燈亮起之監視器錄影畫面翻拍照片在卷可證（
    偵卷第131、133頁），故原告前開主張並非可採。本院審酌
    兩造就系爭事故發生均有過失，並依其情節，認原告、被告
    應各負擔70％、30％之肇事責任，始為公允。故經減輕被告賠
    償金額70％後，原告得向被告請求賠償之金額應酌減為6萬6,
    998元（計算式：223,327×30％＝66,998.1，小數點以下四捨
    五入，以下均同）。
　㈣二人互負債務，而其給付種類相同，並均屆清償期者，各得
    以其債務，與他方之債務，互為抵銷，民法第334條第1項前
    段定有明文。被告因系爭事故受有A車維修費之損害，依兩
    造不爭執事項㈢，A車係於93年7月出廠，迄至系爭事故發生
    時間109年3月27日，已使用超過5年，而依行政院頒定「固
    定資產耐用年數表」及「固定資產折舊率表」之規定，自用
    小客車之耐用年數為5年，又依定率遞減法每年折舊1000分
    之369 ，其最後1年之折舊額，加計歷年折舊累計額，其總
    和不得超過該資產成本原額9/10，則兩造不爭執事項㈢A車修
    理費中，零件部分扣除折舊後被告僅得請求1,335元，加計
    工資3,000元、烤漆1萬元，總計得請求之金額為1萬4,335元
    ，再經過失相抵後，被告得主張抵銷之金額應為1萬35元（
    計算式：14,335×70％＝10,034.5）。至被告請求慰撫金部分
    ，因被告僅有車損，並無受傷，與民法195條第1項規定不符
    ，自不能向原告請求慰撫金。則經抵銷後，原告所得請求賠
    償之金額應為5萬6,963元（計算式：66,998－10,035＝56,963
    ）。
　㈤保險人依本法規定所為之保險給付，視為被保險人損害賠償
    金額之一部分，被保險人受賠償請求時，得扣除之，為強制
    汽車責任保險法第32條所明定。本件原告於本件判決後申請
    強制險理賠獲償之數額，應由本件所得請求賠償之金額中予
    以扣除，併予敘明。
　㈥給付無確定期限者，債務人於債權人得請求給付時，經其催
    告而未為給付，自受催告時起，負遲延責任。其經債權人起
    訴而送達訴狀，與催告有同一之效力；遲延之債務，以支付
    金錢為標的者，債權人得請求依法定利率計算之遲延利息；
    應付利息之債務，其利率未經約定，亦無法律可據者，週年
    利率為百分之五，民法第229條第2項、第233條第1項前段、
    第203條分別定有明文。經查，原告對於被告之前揭侵權行
    為損害賠償債權，係屬給付無確定期限之金錢債權。而起訴
    狀繕本係於110年1月19日寄存送達於被告住所地之警察機關
    （見交簡附民卷第19頁），依民事訴訟法第138條第2項規定
    ，經10日後生送達效力，從而，原告併請求被告自起訴狀繕
    本送達翌日即110年1月30日起至清償日止，按法定利率即年
    息5%計算之遲延利息，自屬有據。
五、綜上所述，原告依侵權行為之法律關係，請求被告給付如主
    文第1項所示，為有理由，應予准許，逾此範圍，則屬無據
    ，應予駁回。本件原告勝訴部分係依民事訴訟法第427條訴
    訟適用簡易程序所為對造敗訴之判決，爰依同法第389條第1
    項第3款規定，依職權宣告假執行。原告陳明願供擔保請准
    宣告假執行，就其勝訴部分，僅係促使本院發動職權，無庸
    為准駁之諭知。至原告敗訴部分，其假執行之聲請即失所依
    附，應併予駁回。本院另依職權宣告被告得供擔保後免為假
    執行。
六、訴訟費用負擔之依據：民事訴訟法第79條，本院並依職權確
    定訴訟費用額為機車修理費之裁判費1,000元及依該部分勝
    敗之比例諭知兩造應負擔之數額。 　　
中　　華　　民　　國　　110 　年　 11 　　月　 12 　　日
                  苗栗簡易庭  法　官　王筆毅
以上正本係照原本作成。
如不服本判決，應於送達後20日內，向本院提出上訴狀並表明上
訴理由，如於本判決宣示後送達前提起上訴者，應於判決送達後
20日內補提上訴理由書（須附繕本）。
如委任律師提起上訴者，應一併繳納上訴審裁判費。
                              書記官　劉家蕙
中　　華　　民　　國　　110 　年　 11 　　月　 12 　　日